臺灣士林地方法院刑事判決　　　　　　 95年度交易字第668號
公　訴　人　臺灣士林地方法院檢察署檢察官
被　　　告　甲○○
上列被告因過失傷害案件，經檢察官提起公訴（95年度偵字第13
276 號），本院判決如下：
    主  文
甲○○因過失傷害人，處有期徒刑參月，如易科罰金，以銀元
佰元折算壹日。
    事  實
一、甲○○於民國（下同）95年6 月18日13時40分許，駕駛車牌
    號碼AG-0868 號自用小客車，沿臺北市○○區○○街由東往
    西方向行駛，途經該路段136 巷15弄之無號誌且無交通警察
    指揮之交岔路口，理應注意車輛行駛時，駕駛人應注意車前
    狀況及車輛行至無號誌而無交通警察指揮之交岔路口，支線
    道車應暫停讓幹線道車先行，並隨時採取必要之安全措施，
    而依當時天候晴、日間有自然光線、為市區○○道路○路面
    乾燥、無缺陷、無障礙物，並無不能注意之情事，竟疏未注
    意及此，於通過上開交岔路口時，未禮讓幹線道車輛先行，
    即貿然直行，適乙○○騎乘車牌號碼DQP-843 號輕型機車，
    沿臺北市○○區○○街由北往南方向行至該處，見狀已閃避
    不及，致2 車發生碰撞，乙○○因而人車倒地，並受有左膝
    撕裂傷約7 公分、左下肢、右膝擦傷共約5 公分、第4 蹠骨
    骨折、右第5 蹠指骨脫位等普通傷害。嗣經警接獲未表明身
    分之民眾報案而前往處理，甲○○於肇事後在未被有偵查犯
    罪職權之機關或公務員發覺其為犯人前，向前往處理之台北
    市政府警察局內湖分局交通分隊警員吳嘉樺自首犯罪，坦承
    肇事而接受裁判。
二、案經乙○○訴由臺灣士林地方法院檢察署檢察官偵查起訴。
    理  由
一、按被告以外之人於審判外之言詞或書面陳述，除法律有規定
    者外，不得作為證據；又被告以外之人於審判外之陳述，雖
    不符合同法第159 條之1 至第159 條之4 之規定，但經當事
    人於審判程序同意作為證據，法院審酌該言詞陳述或書面陳
    述作成時之情況，認為適當者，亦得為證據。當事人、代理
    人或辯護人於法院調查證據時，知有第159 條第1 項不得為
    證據之情形，而未於言詞辯論終結前聲明異議者，視為有前
    項之同意，刑事訴訟法第159 條第1 項及第159 條之5 分別
    定有明文。查本判決下列所引用之各該被告以外之人於審判
    外之陳述（包含書面陳述），雖屬傳聞證據，惟當事人及辯
    護人於本院準備程序及審判期日中均表示同意作為證據方法
    而不予爭執，且迄至言詞辯論終結前亦未再聲明異議，本院
    審酌上開證據資料製作時之情況，尚無違法不當及證明力明
    顯過低之瑕疵，亦認為以之作為證據應屬適當，故揆諸前開
    規定，爰逕依刑事訴訟法第159 條之5 規定，認前揭證據資
    料均有證據能力，合先敘明。
二、訊據被告甲○○，對於其於上開時間，駕駛車號AG-0868 號
    自用小客車，沿臺北市○○區○○街由東往西方向行駛，途
    經該路段136 巷15弄之無號誌而無交通警察指揮之交岔路口
    時，與騎乘DQP-843 號輕型機車沿臺北市○○區○○街由北
    往南方向行至該處之乙○○發生碰撞，並造成乙○○受有傷
    害，其有過失之事實供承不諱，核與證人即告訴人乙○○於
    偵查中及本院審理時證述之情節相符（見95年度他字第3173
    號卷第19頁；本院96年4 月18日審判筆錄第2 頁至第4 頁）
    ，復有台北市政府警察局交通警察大隊道路交通事故初步分
    析研判表、道路交通事故現場圖、道路交通事故調查報告表
    （一）、（二）各1 份、現場暨車損照片共12幀（均附於本
    院刑事卷）在卷可稽，而告訴人乙○○確因本件車禍受有左
    膝撕裂傷約7 公分、左下肢、右膝擦傷共約5 公分、第4 蹠
    骨骨折、右第5 蹠指骨脫位等傷害，有國防醫學院三軍總醫
    院附設民眾診療服務處診斷證明書1 紙（附於同上他字卷第
    5 頁）附卷足憑，是被告與告訴人乙○○發生車禍並致乙○
    ○受傷之事實，應甚明確，堪予認定。至被告於本院審理時
    雖辯稱：案發當時伊有減速行駛，然告訴人車速過快，就本
    件事故之發生告訴人亦與有過失云云。惟查：
(一)觀之警方所繪之上揭現場圖及現場照片，被告行進方向即臺
    北市○○區○○街由東往西方向，接近肇事地點處，路口繪
    有停止線，北側路邊並設有豎立式「停」標誌，而按「停」
    標字係用以指示車輛至此必須停車再開，道路交通標誌標線
    號誌設置規則第177 條第1 項定有明文，查本件案發地點為
    無號誌而無交通警察指揮之交岔路口，被告行進方向之路邊
    既設有豎立式「停」標誌，堪認被告行進方向為支線道，告
    訴人行進方向則為幹線道無訛，是倘被告於行經肇事地點確
    有遵守上開停車後再開之規定，自可察覺告訴人之車輛動態
    ，當不致貿然直行致與告訴人之機車發生碰撞，故縱令被告
    辯稱其行經上開有減速行駛乙節屬實，然其將車輛駛入交岔
    路口前，既未先行停車察看前方有無來車再開，即難謂已盡
    停讓之義務，復參諸本件車禍發生後，雙方車損情形分別為
    被告駕駛之車號AG-0868 號自用小客車係右前車頭撞痕破損
    、引擎蓋前端些許擦痕，告訴人騎乘之車號DQP-843 號輕型
    機車係左側車身撞痕破損、右側車身些微擦地痕等情，亦有
    上開道路交通事故補充資料表份附卷足憑，則依雙方之車損
    部位可知，告訴人所騎乘之機車至遲應與被告上開自小客車
    同時駛入前揭交岔路口，益徵被告駕駛車輛確有支道車未讓
    幹道車先行之過失，況被告供承上開交岔路口之東北側有一
    自用小客車違規停車，致影響行車視線，則被告於駕駛車輛
    時，理當應更謹慎小心，隨時注意右方來車方是，是被告執
    此為辯，亦不足採。又依上開道路交通事故現場圖所示，告
    訴人騎乘機車並無明顯剎車痕之情狀，本件車禍既無剎車痕
    跡，自無從以任何客觀之科學數據推論告訴人當時行車速度
    大約為何，此外，遍查全卷亦無被告所稱告訴人車速超越該
    路段法定速限每小時40公里之資料，被告無以為憑即遽指告
    訴人有超速等語，即乏依據，是被告關於告訴人與有過失之
    辯解，不足採信。
(二)按車輛行至無號誌而無交通警察指揮之交岔路口時，支線道
    車應暫停讓幹線道車先行，並應注意車前狀況，隨時採取必
    要之安全措施，道路交通安全規則第102 條第2 款、第94條
    第3 項分別定有明文。被告為領有駕照之汽車駕駛人，於上
    揭時、地駕車行經設有豎立式「停」標誌之支線道，自應遵
    守前揭道路交通安全規則之規定暫停讓幹線道之車輛先行，
    且應注意車前狀況，隨時採取必要之安全措施，又依附卷之
    道路交通事故調查報告表所載，當時情況天候為晴、日間有
    自然光線、路況乾躁、無缺陷、無障礙物，並無不能注意之
    情事，被告於通過上開交岔路口時，竟疏未注意於此，貿然
    直轉，致發生本件車禍，其有過失至明。本件經送台北市車
    輛行車事故鑑定委員會鑑定結果，亦同此認定，有該會96年
    1 月4 日北鑑審字第09530477600 號函附鑑定意見書1 份附
    卷供參。而告訴人因本件車禍受傷，與被告之過失行為間有
    相當因果關係，是以本案事證明確，被告之犯行洵堪認定。
三、按被告行為後，94年2 月2 日修正公布之刑法已於95年7 月
    1 日生效施行，其中第2 條第1 項「行為後法律有變更者，
    適用行為時之法律。但行為後之法律有利於行為人者，適用
    最有利於行為人之法律」之規定，係規範行為後法律變更所
    生新、舊法律比較適用之準據法，並非刑法實體法律，自不
    生行為後法律變更之比較適用問題，故刑法修正施行後，應
    適用該修正後之第2 條第1 項之規定，依「從舊、從輕」之
    原則比較新、舊法律之適用；又比較新舊法時，應就罪刑有
    關之共犯、未遂犯、想像競合犯、牽連犯、連續犯、結合犯
    ，以及累犯加重、自首減輕暨其他法定加減原因（如身分加
    減）與加減例等一切情形，綜其全部罪刑之結果而為比較後
    ，再適用有利於行為人之法律處斷，而不得一部割裂分別適
    用不同之新、舊法（最高法院24年上字第4634號、29年上字
    第964 號判例意旨及最高法院95年度第8 次刑事庭會議決議
    參照）。經查：
(一)關於罰金刑：刑法第284 條第1 項前段過失傷害罪，其法定
    刑有關罰金部分為（銀元）500 元以下罰金。查刑法分則編
    各罪所定罰金刑之貨幣單位原為銀元，修正前刑法第33條第
    5 款規定：「罰金：1 元（銀元）以上。」，而依罰金罰鍰
    提高標準條例規定，就72年6 月26日前修正之刑法部分條文
    罰金數額提高2 至10倍，其後修正者則不提高倍數，並依現
    行法規所定貨幣單位折算新臺幣條例規定，以銀元1 元折算
    新臺幣3 元。修正後刑法第33條第5 款規定：「罰金：新臺
    幣1000元以上，以百元計算之。」，刑法第33條第5 款所定
    罰金貨幣單位經修正為新臺幣後，刑法分則各罪所定罰金刑
    之貨幣單位亦應配合修正為新臺幣，為使刑法分則編各罪所
    定罰金之最高數額與刑法修正前趨於一致，乃增訂刑法施行
    法第1 條之1 ：「中華民國94年1 月7 日刑法修正施行後，
    刑法分則編所定罰金之貨幣單位為新臺幣。94年1 月7 日刑
    法修正時，刑法分則編未修正之條文定有罰金者，自94年1
    月7 日刑法修正施行後，就其所定數額提高為30倍。但72年
    6 月26日至94年1 月7 日新增或修正之條文，就其所定數額
    提高為3 倍。」。從而，刑法修正後刑法分則編各罪所定罰
    金刑之最高數額，適用刑法施行法第1 條之1 之規定後，並
    無不同，即對被告並無有利或不利之情形；惟修正後刑法第
    33條第5 款所定罰金刑最低數額，較之修正前提高，自以修
    正前刑法第33條第5 款規定有利於被告。
(二)關於自首：被告行為時，刑法第62條規定：「對於未發覺之
    罪自首而受裁判者，減輕其刑。但有特別規定者，依其規定
    。」，惟被告行為後上開條文已修正為：「對於未發覺之罪
    自首而受裁判者，得減輕其刑。但有特別規定者，依其規定
    。」，即被告如符合自首要件，依修正前刑法之規定，必減
    輕其刑，然依修正後刑法之規定，法院仍得裁量是否減輕其
    刑，自應以被告行為時即修正前刑法第62條之規定較有利於
    被告。
(三)本件經綜合觀察全部罪刑比較之結果，依修正後刑法第2 條
    第1 項前段規定，適用修正前刑法第33條第5 款、第62條規
    定，對被告較有利，自應全部適用修正前刑法相關規定而為
    論科。
四、核被告所為，係犯刑法第284 條第1 項前段之過失傷害罪。
    被告於犯罪後，在未被有偵查犯罪職權之機關或公務員發覺
    其為犯人前，向前往處理之台北市政府警察局內湖分局交通
    分隊警員吳嘉樺自首犯罪，坦承其為肇事人，此有自首情形
    紀錄表1 紙在卷可憑（附於本院刑事卷），自係對於未發覺
    之罪自首而受裁判，應依修正前刑法第62條前段規定減輕其
    刑，起訴書未敘及此，核屬疏漏，附此敘明。爰審酌被告被
    告之素行、應負完全過失責任、犯後坦承犯行態度良好、告
    訴人乙○○所受勢，因賠償金額歧異迄未與告訴人乙○○達
    成和解等一切情狀（依最高法院95年度第8 次刑事庭會議決
    議六、（一）之意旨，修正後刑法第57條之規定，為法院就
    刑之裁量審認標準見解之明文化，非屬法律之變更，無新舊
    法比較適用之問題），量處如主文所示之刑；又修正前刑法
    第41條第1 項前段規定：「犯最重本刑為5 年以下有期徒刑
    以下之刑之罪，而受6 個月以下有期徒刑或拘役之宣告，因
    身體、教育、職業、家庭之關係或其他正當事由，執行顯有
    困難者，得以1 元以上3 元以下折算1 日，易科罰金。」，
    而被告行為時之易科罰金折算標準，依95年7 月1 日修正條
    文施行前罰金罰鍰提高標準條例第2 條之規定（該條業經總
    統於95年5 月17日公布刪除，並自95年7 月1 日失效），就
    其原定數額提高為100 倍折算1 日，則被告行為時之易科罰
    金折算標準，應以銀元100 元至300 元折算1 日，經折算為
    新臺幣後，係以新臺幣300 元至900 元折算為1 日；惟修正
    後之刑法第41條第1 項前段則規定：「犯最重本刑為5 年以
    下有期徒刑以下之刑之罪，而受6 個月以下有期徒刑或拘役
    之宣告者，得以新臺幣1000元、2000元或30 00 元折算1 日
    ，易科罰金。」，比較修正前後之易科罰金折算標準，以適
    用修正前刑法第41條第1 項前段規定較有利於被告，故應依
    該法條諭知易科罰金之折算標準。
據上論斷，應依刑事訴訟法第299 條第1 項前段，刑法第2 條第
1 項前段、第284 條第1 項前段，修正前刑法第41條第1 項前段
、第62條前段，刑法施行法第1 條之1 ，修正前罰金罰鍰提高標
準條例第2 條，判決如主文。
本案經檢察官方祥鴻到庭執行職務
中　　華　　民　　國　　96　　年　　5 　　月　　2   　日
                  刑事第五庭審判長法  官  周政達
                                  法  官  汪梅芬
                                  法  官  楊迺伶
以上正本證明與原本無異。
如不服本判決應於判決送達後10日內向本院提出上訴狀。
                                  書記官  陳淑琪
中　　華　　民　　國　　96　　年　　5 　　月　　2 　　日
附錄論罪科刑法條：
中華民國刑法第284條第1項前段：
因過失傷害人者，處6 月以下有期徒刑、拘役或5 百元以下罰金
，致重傷者，處1 年以下有期徒刑、拘役或5 百元以下罰金。
